臺北高等行政法院判決　　　　　　　　　　　　　　九十二年度訴字第一○八三號
　　　　　　　　　　　　　　　.
　　原　　　告　甲○○
　　訴訟代理人　蕭介生律師
　　被　　　告　內政部警政署
　　代　表　人　張四良署長）.
　　訴訟代理人　丙○○
　　　　　　　　乙○○
　　　　　　　　丁○○
右當事人間因免職事件，原告不服公務人員保障暨培訓委員會中華民國九十一年十二
月三十一日九一公審決字第０二一九號再復審決定，提起行政訴訟。本院判決如左：
　　主  文
原告之訴駁回。
訴訟費用由原告負擔。
　　事  實
一、事實概要：原告原係內政部警政署警察電訊所線務員，因於九十一年七月十三日
    四時許酒後駕車肇事，案經被告以原告於酒後駕車肇事致人於死，破壞紀律，情
    節重大為由，以九十一年八月五日警署人乙字第一四四五號令核定免職。原告不
    服，提起復審、再復審，均遭決定駁回，遂提起行政訴訟。
二、兩造聲明：
　　(一)原告聲明：原處分、復審及再復審決定均撤銷，由被告另為適法之處分。
　　(二)被告聲明：駁回原告之訴。
三、兩造之爭點：原告有無警察人員管理條例之適用？
    (一)原告主張之理由：
      1.行為人雖違反「警察人員駕車安全考核實施要點」規定，惟並非所有違反該
        要點並致人於死傷之行為均屬破壞紀律情節重大，尚應視行為人之惡性如何
        ，以決定給予如何之處分，始符比例原則。原告因治療痛風飲用藥酒，與一
        般飲酒作樂之惡性不同，且原告為電信警察而非司法或交通警察，縱酒醉駕
        車破壞紀律，亦不因此遭批評警察未能以身作則致破壞警譽情節重大，況原
        告事後迅與被害人家屬達成和解，法院僅對原告科處有期徒刑六個月並得易
        科罰金，足見法院對於原告酒後駕車致人於死之行為，亦不認為情節重大，
        原告逕依前開要點規定，以原告駕車肇事致人於死而核定免職，實有違比例
        原則及裁量怠惰、恣意之情。
      2.次查，被告頒布之前開考核實施要點，已違反保障人權之命令，逾越母法之
        規定，是否經立法院核備未據舉證以實其說，以此不合法命令處罰免職之依
        據，難謂正當。況原告僅為電訊所之線務員，非警察法之警察，亦非警察人
        員管理條例第三條所稱之警察人員，當無警察人員駕車安全考核要點之適用
        ，被告引用警察人員管理條例第三十一條第一項第一款予以免職，其適用法
        律即有重大違誤。又原告肇事當時為下班時間，既非執行公務，尤無穿著警
        服，客觀上完全為一般百姓，亦無破壞紀律情事可言。惟被告擅以其未經立
        法院核備之前開不成文內規，逕行認定下班時間原告破壞紀律情節重大予以
        免職，核已違反憲法、公務員懲戒法、公務員考績法等母法規定，自應依法
        予以撤銷。
    (二)被告主張之理由：
      1.按警察人員管理條例第二條、第二十八條、第三十九條、同條例施行細則第
        十八條、公務人員考績法第十二條第三項規定及被告頒布「警察人員駕車安
        全考核實施要點」第六點規定，警察人員及各警察機關組織法規所定之一般
        行政人員及技術人員，如確有酒後駕車肇事，經檢測吐氣所含酒精成分超過
        ０．三五毫克以上，並致人於重傷或死亡等破壞紀律，情節重大情事者，主
        管機關即應予免職。查原告於九十一年七月十三日凌晨四時許酒後駕駛所有
        小客車肇事，致被害人一人死亡、一人受傷，且原告經檢測酒精測值為０．
        七入毫克等情，此有原告偵訊筆錄、高雄縣警察局鳳山分局刑事案件報告書
        及車輛駕駛人酒精濃度呼氣測試報告書附卷可稽。被告提提請考績委員會議
        討論並邀請原告列席陳述意見後，以原告酒後駕車肇事致人於死，破壞紀律
        ，情節重大，依警察人員管理條例第三十一條第一項第一款規定予以免職，
        嗣被告核定原告應予免職，免職未確定前併予停職，依法並無違誤。
      2.原告訴稱本署逕予免職，免職未確定前併予停職之處分顯屬恣意，與比例原
        則不符，且事後業與被害人民事和解，並僅判處有期徒刑六個月並得易科罰
        金，足見原告酒後駕車肇事，尚非情節重大云云。惟查，依「刑懲並行」原
        則，公務人員行政責任之有無，係以各該公務人員是否違反相關人事法規為
        斷，非以刑事責任之有無為唯一準據，雖原告事後與被害人家屬和解，惟仍
        無解於原告酒後駕車違失行為之成立。且警察人員酒後駕車肇事，破壞紀律
        明確，因而致人於重傷或死亡者，嚴重傷害他人之生命法益，難謂情節尚非
        重大。被告審認其酒後駕車肇事致人於死，破壞紀律，情節重大，具公務人
        員考績法第十二條第三項第七款規定之事由，依警察人員管理條例第三十一
        條第一項第一款規定核予免職，並參酌司法院釋字第四九一號解釋意旨，於
        免職未確定前先予停職，認事用法並無違誤，亦難謂有違比例原則。
　　理  由
一、本件原告起訴時，被告之代表人為王進旺，嗣於訴訟中變更為張四良，茲據新任
    代表人具狀聲明承受訴訟，經核無不合，應予准許。
二、按「警察人員之管理，依本條例之規定，本條例未規定者，適用有關法律之規定
    。」「依警察機關組織法規所定之一般行政人員及技術人員，除任用退休及撫卹
    外，準用本條例之規定。」「警察人員有左列各款情形之一者，主管機關應予以
    免職：一、公務人員考績法規所定一次記二大過情事之一者。…依前項免職者，
    並予免官。」警察人員管理條例第二條、第三十九條及行為時同條例第三十一條
    第一項第一款、第二項分別定有明文。又同條例施行細則第十八條規定：「本條
    例第三十九條所稱一般行政人員，指主計、人事、文書、庶務及其他非執行警察
    勤務而依各警察機關組織法規所定簡、薦、委任人員及適用現職雇員管理要點之
    人員。所稱技術人員，指依技術人員任用條例第三條所定範圍及各級警察機關組
    織法規所定技術職務之人員。所稱準用本條例之規定，指除其俸給、考績應與任
    用資格配合，適用各該相關法規外，得依本條例有關事項辦理。」復按，公務人
    員考績法十二條第一項第二款第二目、第三項第七款規定：「各機關辦理公務人
    員平時考核及專案考績，分別依左列規定：…(二)一次記大過者免職。…非有左列
    情形之一者，不得為一次記二大過處分：…七挑撥離間或破壞紀律，情節重大，
    有確實證據者。」又被告頒布之警察人員駕車安全考核實施要點第六點第一項第
    五款規定：「警察人員執行勤務或勤餘時間酒後駕車按其情節輕重，依警察人員
    獎懲標準表等相關規定處分如下：…(五)執行勤務時間或勤餘時間，酒後駕車肇事
    ，經檢測吐氣所含酒精成分超過０．二五毫克以上，或血液中酒精濃度超過０．
    ０五％以上，致人於重傷或死亡者，依警察人員管理條例第三十一條第一項第一
    款規定，逕予免職。」係被告本於職權為規範所屬警察人員安全駕車，以維護執
    法公信及形象，而頒訂之內部人事考核懲處規則，核與法律保留原則無違，自得
    予以適用。
三、本件原告原係內政部警政署警察電訊所線務員，因於九十一年七月十三日四時許
    酒後駕車肇事，案經被告以原告於酒後駕車肇事致人於死，破壞紀律，情節重大
    為由，依警察人員管理條例第三十一條第一項第一款規定核定原告應予免職，並
    依公務人員考績法第十八條規定，於免職前未確定前併予停職之事實，有被告九
    十一九十一年八月五日警署人乙字第一四四五號令附卷可稽。原告不服循序提起
    行政訴訟，主張：其非執行交通勤務之員警，應無警察人員管理條例之適用，且
    事後已與被害人和解，亦非屬情節重大，被告逕依其駕車肇事致人於死而核定免
    職，有違比例原則；又被告頒布之警察人員駕車安全考核實施要點，逾越母法之
    規定，且未經立法院核備，被告以該不合法之命令為處罰免職之依據，已違反公
    務人員考績法及公務人員懲戒法等母法規定等語。
四、經查，原告原擔任內政部警政署警察電訊所之線務員，曾於九十年四月二十八日
    日因酒後駕車肇事，經台灣高雄地方法院 (下稱高雄地院)判處有期徒刑四月，
    緩刑二年確定，並經公務員懲戒委員會會議決議記過一次，仍不知警惕，又於九
    十一年七月十三日凌晨三時五十分許，酒後駕駛自用小客車，行經設有行車管制
    號誌之高雄縣鳳山市○○○路與過埤路之交岔口時，竟貿然闖越紅燈，而撞及王
    憶菁騎乘並搭載黃祥銘之重型機車，致王憶菁受有左頭部外傷及左下胸挫傷內出
    血之傷害，黃祥銘受有左鎖骨骨折、左股骨骨折之傷害，嗣王憶菁經送醫急救後
    不治死亡，而原告經警檢測其呼氣酒精濃度高達每公升零點七八毫克等情，有原
    告及被害人黃祥銘之偵訊 (調查)筆錄、道路交通事故調查報告表及及車輛駕駛
    人酒精濃度呼氣測試報告書附卷可稽，又原告因前揭犯行，經高雄地院判處應執
    行有期徒刑一年確定，亦有該法院九十一年度交易字第七一二號刑事判決附卷足
    憑，並為原告所不爭，自堪信為真實。故被告提請該署考績委員會議討論並請原
    告列席陳述意見後，以原告為內政部警政署警察電訊所之線務員，係屬警察人員
    管理條例第三十九條所稱依內政部警政署電訊所組識條例所定之技術人員，其曾
    於九十年四月二十八日日因酒後駕車肇事，經法院判處有期徒刑四月，緩刑二年
    確定，並經公務員懲戒委員會會議決議記過一次，仍不知悔改，復於九十一年七
    月十三日凌晨許，再次酒後駕車肇事致人於死，核有警察人員駕車安全考核實施
    要點第六點第一項第五款規定之情事，其違失行為已該當公務人員考績法第十二
    條第三項第七款所定破壞紀律，情節重大之要件，而決議依警察人員管理條例第
    三十一第一項第一款規定予以免職，被告乃依前開條例規定核定原告應予免職，
    揆諸首揭說明，於法並無不合，亦無違比例原則。原告執其非執行交通勤務之員
    警，認無警察人員管理條例之適用，且事後已與被害人和解，亦非情節重大云云
    ，尚不足採。又查，前揭警察人員駕車安全考核實施要點，係被告本於職權所為
    規範所屬警察人員安全駕車之有關人事管理之行政規則，並未抵觸法律保留原則
    ，亦不生授權是否明確問題，已如前述，被告執稱該考核要點未經立法院核備，
    且逾越母法之規定，應屬無效云云，亦無足取。末按，警察人員管理條例第一條
    規定：「本條例依公務人員任用法第三十二條及警察法第三條規定制定之。」又
    警察法第三條第一項規定：「警察官制、官規、教育、服制、勤務制度及其他全
    國性警察法制，由中央立法並執行之，或交由直轄市、縣（市）執行之。」「本
    法第三條第一項由中央立法事項如左：…二警察官規，指中央與地方各級警察人
    員之官等、俸給、職務等階、及官職之任免、遷調、服務、請假、獎懲、考績、
    退休、撫卹等事項。」亦為警察法施行細則第三條第二款所明定。是公務人員考
    績法及公務人員懲戒法係對一般公務人員之考核、懲戒規定，警察人員管理條例
    則係對警察人員管理之特別規定，自不得以公務人員考績法或公務人員懲戒法之
    規定，而排除警察人員管理條例之適用，原告訴稱其縱有違法失職行為，亦應依
    公務人員懲戒法規定送請公務人員懲戒委員會審議，被告不得逕依前開規定予以
    免職，顯有誤解法令，亦不足採。
五、綜上所述，被告以原告再次酒後駕車肇事，並致人於死，核其違失行為破壞紀律
    ，且情節重大，依警察人員管理條例第三十一條第一項第一款、公務人員考績法
    第十二條第三項第七款及第十八條規定，核定予以免職，並於免職未確定前併予
    停職之處分，於法並無違誤，復審、再復審決定遞予維持，俱無不合，原告仍執
    前詞訴請撤銷，為無理由，應予駁回。
據上論結，本件原告之訴為無理由，爰依行政訴訟法第九十八條第三項前段，判決如
主文。
中　　　華　　　民　　　國　　九十三　　年　　　四　　　月　　　七　　　日
                        臺 北 高 等 行 政 法 院   第 一 庭
                                      　　 審 判 長 法  官　徐瑞晃
                                      　　          法  官　吳慧娟
                                              　　  法  官　蕭惠芳
右為正本係照原本作成。
如不服本判決，應於送達後二十日內，向本院提出上訴狀並表明上訴理由，如於本判
決宣示後送達前提起上訴者，應於判決送達後二十日內補提上訴理由書（須按他造人
數附繕本）。
中　　　華　　　民　　　國　　九十三　　年　　　四　　　月　　　八　　　日
            　　　　　　　　　　　　　　            書記官　李淑貞
